臺灣高等法院高雄分院刑事判決　　　　　　　　　　　九十年度上易字第三八九號
　　上　訴　人　台灣高雄地方法院檢察署檢察官
　　上　訴　人
　　即　被　告楊天從改名丙○.
　　上　訴　人
　　即　被　告　甲○○
　　上　訴　人
　　即　被　告　乙○○
　　共　　　同
　　選任辯護人　蘇盈貴
右上訴人因被告偽造文書案件，不服臺灣高雄地方法院八十六年度易字第三四００、
三四０一號中華民國八十九年十二月二十九日第一審判決（起訴案號：臺灣高雄地方
法院檢察署八十五年度偵字第三四八二、一五二七二號、八十五年度偵續字第二九一
號），提起上訴，本院判決如左：
      主  文
原判決撤銷。
楊天從（改名丙○○）、甲○○、乙○○均無罪。
      理  由
一、公訴意旨略以：上訴人即被告（下稱被告）楊天從與乙○○合夥經營昶映塑膠有
    限公司（下稱昶映公司），並均投資上訴人即被告（下稱被告）甲○○經營之泉
    滿食品企業有限公司（下稱泉滿公司）。緣案外人松井企業有限公司（下稱松井
    公司）因未取得合法水工廠登記證，無法參與塑膠瓶之回收組織，故於民國八十
    三年九月間起，經取得合法水工廠登記證之高亞企業有限公司（下稱高亞公司）
    負責人吳宗沼之同意，在松井公司產製之根源純水塑膠瓶標籤模上，印製登載「
    松井企業有限公司委託高亞企業有限公司製造、工廠登記證：00000000
    00」。嗣松井公司因經營不善欲結束營業，因積欠昶映公司貨款約新台幣（下
    同）一百七十萬餘元，松井公司乃於八十四年十一月五日將其根源純水之商標權
    、根源純水成品二千九百十三箱、已貼上印製登載「松井企業有限公司委託高亞
    企業有限公司製造、工廠登記證：0000000000」標籤膜之空瓶二百九
    十四箱（共十一萬七千六百支）及其他財產作價抵償債務。詎被告楊天從、乙○
    ○、甲○○均明知未經高亞公司負責人吳宗沼之同意，楊天從、乙○○仍將上開
    貼上印製登載「松井企業有限公司委託高亞企業有限公司製造、工廠登記證：0
    000000000」標籤膜空瓶交付甲○○，用於包裝泉滿公司委託和春淨水
    工程有限公司（下稱和春公司）生產之飲用水，三人即共同基於概括犯意之聯絡
    ，自八十五年一月初起，連續在屏東縣屏東市○○○路十一號和春公司，將泉滿
    公司委託和春公司生產之飲用水裝於貼上印製登載「松井企業有限公司委託高亞
    企業有限公司製造、工廠登記證：0000000000」標籤膜（下稱系爭標
    籤膜）空瓶，泉滿公司再銷售至市面，使消費者誤以為泉滿公司委託和春公司生
    產之飲用水係高亞公司所生產，足生損害於消費大眾。嗣經高亞公司負責人吳宗
    沼在和春公司發現貼有系爭標籤膜之飲用水，始得知上情。被告三人係涉犯刑法
    第二百十六條、第二百十五條之行使業務上文書登載不實罪嫌。
二、公訴人認被告三人涉犯刑法第二百十六條、第二百十五條之行使業務上文書登載
    不實罪嫌，係以高亞公司負責人吳宗沼之指訴，並有貼有系爭標籤膜之飲用水扣
    案可佐，資為論據。惟訊據被告楊天從、乙○○、甲○○均堅詞否認有行使業務
    上登載不實之文書犯行，被告楊天從辯稱其承受貼有系爭標籤膜之飲用水及空瓶
    後，即另製作標籤膜覆蓋貼上空瓶，可能是工人換貼標籤膜時有遺漏等語，被告
    乙○○辯稱其係負責昶映公司塑膠瓶銷售工作，並陪同楊天從與松井公司協調清
    償貨款事宜，其後楊天從如何處理貼有系爭標籤膜之飲用水及空瓶，其均不知情
    等語，被告甲○○辯稱其認楊天從已合法承受貼有系爭標籤膜之飲用水及空瓶，
    故為楊天從經銷等語。
三、經查：
    (一)案外人松井公司因未取得合法水工廠登記證，無法參與塑膠瓶之回收組織，故
      於八十三年九月間起，經取得合法水工廠登記證之高亞公司負責人吳宗沼之同
      意，在松井公司產製之根源純水塑膠瓶標籤模上，印製登載「松井企業有限公
      司委託高亞企業有限公司製造、工廠登記證：0000000000」之事實
      ，已經證人即松井公司負責人翁櫻根、黃源金分別證述在卷（見偵字第三四八
      二號偵查卷第一０一頁正、反面、第一七五頁反面、第一八七頁反面），自堪
      以認定。
    (二)案外人松井公司因經營不善欲結束營業，因積欠昶映公司貨款約一百七十萬餘
      元，松井公司乃於八十四年十一月五日將其根源純水之商標權、貼有系爭標籤
      膜之飲用水二千九百十三箱、貼有系爭標籤膜之飲用水空瓶二百九十四箱（即
      共十一萬七千六百支）及其他財產作價抵償債務之情，有丁渡書二紙附卷可稽
      （見偵字第三四八二號偵查卷第九十一、九十二頁），並據證人即松井公司負
      責人翁櫻根證述在卷（見偵字第三四八二號偵查卷第一００頁反面～第一０二
      頁）。
    (三)按行使業務上文書登載不實罪，必須提出業務上偽造之文書及本於該文書內容
      有所主張，方得成立。又刑法上所謂業務上登載不實之文書，係指基於業務關
      係，明知為不實之事項，而登載於其業務作成之文書而言。查昶映公司自松井
      公司承受之貼有系爭標籤膜之飲用水二千九百十三箱、貼有系爭標籤膜之飲用
      水空瓶二百九十四箱（即共十一萬七千六百支）時，被告均知悉高亞公司負責
      人吳宗沼同意松井公司印製系爭標籤膜之情，已經證人即松井公司負責人翁櫻
      根證述明白（見偵查卷第一０一頁反面），再依松井公司出具之丁渡書記載：
      「松井企業有限公司所擁有根源水純水品牌．．．售給昶映塑膠股份有限公司
      ．．．爾後根源水所有商標權將屬昶映有限公司」，是被告因認已合法承受而
      得繼續出售及使用貼有系爭標籤膜之飲用水二千九百十三箱、貼有系爭標籤膜
      之飲用水空瓶二百九十四箱（即共十一萬七千六百支），於常情尚無違背，自
      難認被告有明知業務上偽造之文書，而故意本於該文書內容有所主張。況昶映
      公司自松井公司承受之貼有系爭標籤膜之飲用水二千九百十三箱、貼有系爭標
      籤膜之飲用水空瓶二百九十四箱（即共十一萬七千六百支），其上系爭標籤膜
      既係松井公司取得高亞公司負責人吳宗沼同意而印製登載完成，已如前述，依
      上開說明，亦非業務上登載不實之文書，是被告三人承受後使用上開貼有系爭
      標籤膜之空瓶包裝飲用水，亦與行使業務上文書登載不實罪構成要件不符。
    此外又查無其他任何積極之證據，足認被告三人有行使業務上文書登載不實犯行
    ，被告三人之犯罪尚屬不能證明。
四、原審疏未詳查，率認被告觸犯行使業務上文書登載不實罪犯行，而予論罪科刑，
    檢察官上訴意旨指摘原判決量刑過輕，被告上訴意旨否認犯行，非無理由，自應
    由本院將原判決撤銷改判，論知被告無罪之判決。
據上論結，應依刑事訴訟法第三百六十九條第一項前段、第三百六十四條、第三百零
一條第一項前段，判決如主文。
本案經檢察官劉文水到庭執行職務。
中      華      民      國    九十一    年      七      月      十六    日
                              臺灣高等法院高雄分院刑事第二庭
                                  審判長法官  曾永宗
                                        法官  邱永貴
                                        法官  郭玫利
右正本證明與原本無異。
不得上訴。
                                  法院書記官  高惠珠
中    華    民    國      九十一      年      七      月十七    日
